【裁判字號】    97,交抗,359
【裁判日期】    970331
【裁判案由】    違反道路交通管理處罰條例
【裁判全文】
臺灣高等法院交通事件裁定       97年度交抗字第354、359號
抗  告  人
即受處分人   甲○○
上列抗告人因違反道路交通管理處罰條例案件，不服台灣士林地
方法院，中華民國97年2 月29日所為裁定（96年度交聲字第1185
、1186號），提起抗告，本院裁定如下：
    主  文
抗告駁回。
    理  由
一、按汽車行駛於高速公路、快速公路或設站管制之道路，不遵
    使用限制、禁止、行車管制及管理事項之管制規則而有未依
    規定使用路肩者，處汽車駕駛人新臺幣3,000元以上6,000元
    以下罰鍰，並記違規點數1 點，道路交通管理處罰條例第33
    條第1項第9款及第63條第1項第1款亦分別規定甚明。又小型
    車違反道路交通管理處罰條例第33條第1 項第9 款之規定者
    ，於期限內繳納或到案聽候裁決者，處罰鍰新台幣（下同）
    4,000 元，此違反道路交通管理事件統一裁罰標準表亦有明
    文。
二、抗告意旨略以：抗告人即受處分人於收到第一次裁決書前，
    固然數次違反相同規範，但因高速公路之交通管制非一般人
    民得以預見，且事發路段亦曾有公路警察在現場指揮交通，
    而未見其取締違規行使路肩之情形，致受處分人誤認路肩行
    使係於早上交通尖峰時段之權宜措施，於不知法律下而違反
    道路交通管理處罰條例。又裁罰機關未儘速將裁決書送達受
    處分人，以生嚇阻之效，反而遲至第7 次違規行為已發生，
    才送達第一次違規裁決書，似有入人於罰之嫌，且與其所言
    因急欲維持交通秩序用心相矛盾，有違比例原則云云。
三、經查
(一)、抗告人即異議人甲○○所有車號T5-0786 號自用小客車，於
    前揭時間，均行駛於國道1 號北上士林小直線之路肩等情，
    為抗告人自承不諱，復有採證照片及內政部警政署國道公路
    警察局96年6月28日公警局交字第ZAA045343號及96年6 月22
    日公警局交字第ZAA044761 號舉發違反道路交通管理事件通
    知單（下稱舉發通知單）在卷可徵，堪可認定。
(二)、復依高速公路及快速公路交通管制規則第9 條第1項第2款規
    定：汽車行駛高速公路及快速公路，不得在路肩上行駛，或
    利用路肩超越前車或倒車。另第3 款規定：汽車行駛高速公
    路及快速公路不得在加速車道、減速車道或單車道之匝道上
    超越前車或倒車。足見高速公路路肩依高速公路交通管制規
    則，原則禁止，例外開放行駛，開放路段、時段均有明確告
    示，除公路警察指揮外，對於未告示路段、時段，駕駛人自
    應遵守禁止規定，不得以任何理由行駛路肩。本案抗告人係
    為合法領有駕駛執照之人，對於高速公路原則禁止行駛路肩
    之規定，自當甚為明瞭，且高速公路設置路肩，本即供緊急
    目的使用，而屬維護公共利益所必要，路肩之通暢與否，攸
    關緊急事故之處理，甚且影響重傷、重症患者之救援時間，
    絕非可依駕駛人之片面判斷而可任意使用。依抗告人所辯情
    節以觀，其上於開時日行駛於路肩時，該路段並無得行駛路
    肩之告示，亦無公路警察指揮指示可行走路肩，而抗告人行
    走路肩僅係為上班，並無何緊急目的，依前開說明，其行駛
    路肩當屬違法，其上開所辯顯屬無憑。
(三)、再按道路交通管理處罰條例係為加強道路交通管理，維護交
    通秩序，確保交通安全而制定。依中華民國86 年1月22日增
    訂公布第85 條之1規定，係對於汽車駕駛人違反同條例第56
    條第1 項各款而為違規停車之行為，得為連續認定及通知其
    違規事件之規定，乃立法者對於違規事實一直存在之行為，
    考量該違規事實之存在對公益或公共秩序確有影響，除使主
    管機關得以強制執行之方法及時除去該違規事實外，並得藉
    舉發其違規事實之次數，作為認定其違規行為之次數，從而
    對此多次違規行為得予以多次處罰，並不生一行為二罰之問
    題，故與法治國家一行為不二罰之原則，並無牴觸。立法者
    固得以法律規定行政機關執法人員得以連續舉發及隨同多次
    處罰之遏阻作用以達成行政管制之目的，但仍須符合憲法第
    23條之比例原則及法律授權明確性原則。鑑於交通違規之動
    態與特性，則立法者欲藉連續舉發以警惕及遏阻違規行為人
    任由違規事實繼續存在者，得授權主管機關考量道路交通安
    全等相關因素，將連續舉發之條件及前後舉發之間隔及期間
    以命令為明確之規範。道路交通管理處罰條例第85 條之1得
    為連續舉發之規定，就連續舉發時應依何種標準為之，並無
    原則性規定。雖主管機關依道路交通管理處罰條例第92條之
    授權，於90 年5月30日修正發布「違反道路交通管理事件統
    一裁罰標準及處理細則」，其第12 條第4項規定，以「每逾
    二小時」為連續舉發之標準，衡諸人民可能因而受處罰之次
    數及可能因此負擔累計罰鍰之金額，相對於維護交通秩序、
    確保交通安全之重大公益而言，尚未逾越必要之程度，惟有
    關連續舉發之授權，其目的與範圍仍以法律明定為宜。此有
    司法院大法官議決釋字第604號解釋在案。
(四)、本件第6次、第7次違規時地所為之舉發、處罰，兩者違規時
    間分別為96年5月30日上午7時37分許、96年6月04日上午7時
    49分許，時間已相隔數日之遠，揆諸道路交通管理處罰條例
    第85條之1規定及司法院大法官議決釋字第604號解釋意旨，
    舉發機關及原處分機關對於抗告人此二相隔數日之違規行為
    為連續舉發、處罰，依法即屬有據，衡諸抗告人因而受處罰
    之次數及可能因此負擔累計罰鍰之金額，相對於維護交通秩
    序、確保交通安全之重大公益而言，尚未逾越必要之程度，
    難謂與比例原則有違。是抗告人就此部分所辯：連續舉發有
    違比例原則云云，實無足採。原處分機關據以裁處二次違規
    各處罰4.000元並各記違規點數1點，核無不合，原裁定駁回
    抗告人之異議，亦無不合，抗告意旨，仍執陳詞，並無理由
    ，應予駁回。
據上論結，應依道路交通案件處理辦法第26條，刑事訴訟法第
412條，裁定如主文。
中    華    民    國    97    年    3     月    31    日
                  刑事第三庭  審判長法  官  蔡秀雄
                                    法  官  謝靜恒
                                    法  官  許文章
以上正本證明與原本無異。
不得再抗告。
                                    書記官  蔡慧娟
中    華    民    國    97    年    4     月    1     日


司法院資訊處製作；財團法人民間司法改革基金會備份。
